臺灣板橋地方法院刑事判決　　　　　　 100年度訴字第2272號
公　訴　人　臺灣板橋地方法院檢察署檢察官
被　　　告　鄭弘林
上列被告因違反藥事法案件，經檢察官提起公訴（100 年度偵字
第22586 號），被告於準備程序中就被訴事實為有罪之陳述，經
本院合議庭裁定由受命法官獨任進行簡式審判程序，並判決如下
：
    主  文
鄭弘林明知為禁藥而轉讓，累犯，處有期徒刑伍月。扣案之甲基
安非他命（淨重零點零柒陸零公克，因鑑驗取樣零點零零零肆公
克，驗餘淨重零點零柒伍陸公克）及其外包裝袋壹只均沒收。
    事  實
一、鄭弘林前因施用毒品案件，經本院以95年度簡字第652 號判
    處有期徒刑4 月確定，甫於民國96年1 月15日易科罰金執行
    完畢。詎仍不知悔改，明知甲基安非他命係毒品危害防制條
    例第2 條第2 項第2 款所列之第二級毒品，且經行政院衛生
    署公告禁止使用，屬藥事法第22條第1 項第1 款所規範之禁
    藥，不得非法持有、轉讓，竟基於轉讓禁藥甲基安非他命之
    犯意，於100 年5 月17日，在其位於新北市鶯歌區○○○路
    鄭厝巷4 號之1 住處內，將其所有之甲基安非他命無償轉讓
    予友人彭玲婷施用。嗣彭玲婷之母余蓮香前往鄭弘林上址住
    處尋找彭玲婷，徵得鄭弘林之父鄭春華同意而進入上址屋內
    察看時，在鄭弘林之房間內見彭玲婷平日所使用之米色小錢
    包，遂將之打開，發現其內裝有毒品，旋交予新北市政府警
    察局三峽分局二橋派出所員警，員警因而扣得甲基安非他命
    1 包（淨重0.0760公克，因鑑驗取樣0.0004公克，驗餘淨重
    0.0756公克），而彭玲婷、鄭弘林涉嫌施用毒品案件後經移
    送臺灣板橋地方法院檢察署偵辦，彭玲婷主動供出上情，且
    鄭弘林亦自承犯行，始查獲全案。
二、案經新北市政府警察局三峽分局移請臺灣板橋地方法院檢察
    署檢察官偵查起訴。
    理  由
一、查被告鄭弘林所犯係死刑、無期徒刑、最輕本刑為3 年以上
    有期徒刑以外之罪，其於準備程序中就前揭被訴事實為有罪
    之陳述，經受命法官告知簡式審判程序之旨，並聽取其與公
    訴人之意見後，本院合議庭認為適宜由受命法官獨任進行簡
    式審判程序，爰依刑事訴訟法第273 條之1 第1 項規定，裁
    定由受命法官獨任進行簡式審判程序，合先敘明。
二、上揭犯罪事實，業據被告鄭弘林於偵查、本院準備程序及審
    理時坦承不諱，核與證人彭玲婷於偵查中之證述情節相符，
    復有新北市政府警察局三峽分局二橋派出所扣押筆錄、扣押
    物品目錄表各1 份、現場及扣案物品照片6 張在卷可稽，及
    扣案之甲基安非他命1 包可佐。上開扣案之甲基安非他命經
    送鑑定，確實含甲基安非他命成分，淨重0.0760公克、因鑑
    驗取樣0.0004克，驗餘淨重0.0756公克等情，另有交通部民
    用航空局航空醫務中心毒品鑑定書1 份附卷可考。堪認被告
    任意性之自白與事實相符，是本案事證明確，應依法論科。
三、論罪科刑及沒收：
  (一)按甲基安非他命雖係毒品危害防制條例第2 條第2 項第2 款
    所列之第二級毒品，但經行政院衛生署分別以68年7 月7 日
    衛署藥字第221433號及69年12月8 日衛署藥字第301124號公
    告列為不准登記藥品及禁止使用在案，復經該署於75年7 月
    11日以衛署藥字第597627號重申公告禁止使用，迄未變更，
    顯係經該署明令公告禁止製造、調劑、輸入、輸出、販賣或
    陳列之毒害藥品，自同屬藥事法所規範之禁藥。故行為人明
    知為禁藥即甲基安非他命而轉讓予他人者，除成立毒品危害
    防制條例第8 條第2 項之轉讓第二級毒品罪外，亦構成藥事
    法第83條第1 項之轉讓禁藥罪，此係屬同一犯罪行為而同時
    有二種法律可資處罰之法條競合情形，應依「重法優於輕法
    」、「後法優於前法」等法理，擇一處斷。而毒品危害防制
    條例第8 條第2 項之轉讓第二級毒品罪之法定本刑為「6 月
    以上5 年以下有期徒刑，得併科70萬元以下罰金」，藥事法
    第83條第1 項轉讓禁藥罪係於93年4 月21日修正公布，同年
    月23日生效施行之後法，該罪之法定本刑為「7 年以下有期
    徒刑，得併科新台幣5 百萬元以下罰金」，行為人除轉讓甲
    基安非他命，其數量達行政院依毒品危害防制條例第8 條第
    6 項規定所訂定之標準，經依法加重該條第2 項之法定刑後
    ，較藥事法第83條第1 項之法定刑為重之情形外，因修正後
    藥事法第83條第1 項之法定本刑，顯較毒品危害防制條例第
    8 條第2 項之罪之法定本刑為重，且屬後法，依前述「重法
    優於輕法」、「後法優於前法」之法理，自應優先適用藥事
    法第83條第1 項之規定處斷（最高法院100 年度台上字第36
    83號、第2323號判決意旨參照）。查本案被告係以新臺幣1,
    000 元之價格購入甲基安非他命1 包，取其中部分甲基安非
    他命供己施用及轉讓予彭玲婷施用後，尚餘扣案之甲基安非
    他命（淨重0.0760公克），衡情被告轉讓予彭玲婷施用之甲
    基安非他命數量，應未達「轉讓持有毒品加重其刑之數量標
    準」所定「第二級毒品：淨重10公克以上」之加重其刑標準
    ，故應優先適用藥事法第83條第1 項之規定論處。
  (二)是核被告所為，係犯藥事法第83條第1 項之轉讓禁藥罪。其
    轉讓甲基安非他命前持有甲基安非他命之低度行為，應為轉
    讓之高度行為所吸收，不另論罪。又被告前有如事實欄所載
    之論罪科刑執行情形，有臺灣高等法院被告前案紀錄表1 份
    附卷可憑，其於受徒刑執行完畢後5 年內，故意再犯本件有
    期徒刑以上之罪，為累犯，應依刑法第47條第1 項加重其刑
    。爰審酌被告明知甲基安非他命具有成癮性，對於人之身體
    健康有不良影響，竟猶轉讓予他人施用，行為實屬可議，兼
    衡其素行、犯罪動機、目的、手段及犯罪後坦承犯行等一切
    情狀，量處如主文所示之刑，以資懲儆。至檢察官建議請量
    處緩刑一節，查被告前已因施用毒品案件，經本院判處有期
    徒刑4 月，於96年1 月15日執行完畢後，5 年內再犯本案轉
    讓禁藥罪，自不符合刑法第74條第1 項之緩刑要件，附此敘
    明。
  (三)末查，被告於偵查及本院準備程序時均供稱：伊出錢購買甲
    基安非他命後，與彭玲婷一起施用，剩餘之甲基安非他命放
    在彭玲婷之錢包內，即本次扣案之甲基安非他命等語（見偵
    查卷第59頁至第60頁、本院卷第78頁背面），堪認扣案之甲
    基安非他命1 包（淨重0.0760公克、因鑑驗取樣0.0004克，
    驗餘淨重0.0756公克），屬本案查獲之違禁物，上開甲基安
    非他命縱亦為毒品危害防制條例所規範之第二級毒品，然基
    於法律不得割裂適用原則，上開甲基安非他命，仍應認屬藥
    事法所規定之違禁物（參照最高法院100 年度臺上字第138
    號、第719 號判決），雖依藥事法第79條規定應由主管之行
    政機關沒入銷燬之，惟本案尚未經行政機關沒入銷燬，而此
    等禁藥既屬違禁物，應依刑法第38條第1 項第1 款規定沒收
    之，檢察官認應依毒品危害防制條例第18條第1 項前段規定
    宣告沒收銷燬，容有誤會；而包裹前開甲基安非他命之外包
    裝袋1 只，乃防止甲基安非他命潮濕、裸露且便於攜帶之物
    ，係被告所有，供其本件犯罪所用之物，爰依刑法第38條第
    1 項第2 款之規定沒收；又鑑驗耗用之甲基安非他命既已滅
    失，自毋庸宣告沒收，併此說明。
據上論斷，應依刑事訴訟法第273 條之1 第1 項、第299 條第1
項前段，藥事法第83條第1 項，刑法第11條前段、第47條第1 項
、第38條第1 項第1 款、第2 款，判決如主文。
本案經檢察官吳育增到庭執行職務。
中    華    民    國   100    年    12    月    15    日
                  刑事第四庭   法  官   陳苑文
上列正本證明與原本無異。
如不服本判決，應於判決送達後10日內敘明上訴理由，向本院提
出上訴狀( 應附繕本) ，上訴於臺灣高等法院。其未敘述上訴理
由者，應於上訴期間屆滿後20日內向本院補提理由書「切勿逕送
上級法院」。
                               書記官   林金良
中    華    民    國   100    年    12    月    15    日
附錄本案論罪科刑法條全文：
藥事法第83條
明知為偽藥或禁藥，而販賣、供應、調劑、運送、寄藏、牙保、
轉讓或意圖販賣而陳列者，處7 年以下有期徒刑，得併科新臺幣
5 百萬元以下罰金。
犯前項之罪，因而致人於死者，處7 年以上有期徒刑，致重傷者
，處3 年以上12年以下有期徒刑。
因過失犯第1 項之罪者，處2 年以下有期徒刑、拘役或科新臺幣
30萬元以下罰金。
第1項之未遂犯罰之。